【裁判字號】    92,訴,1467
【裁判日期】    920919
【裁判案由】    大陸人民條例等
【裁判全文】
臺灣板橋地方法院刑事判決                        九十二年度訴字第一四六七號
    公  訴  人  臺灣板橋地方法院檢察署檢察官                              
    被      告  楊麗萍
                房錫亮
    右一人                    .
    選任辯護人  林吉雄律師                                                
右列被告等因偽造文書案件，經檢察官提起公訴（九十二年度偵字第三一四九、七七
０五號），本院判決如左：                                                  
    主  文                                                                
楊麗萍共同連續行使明知為不實之事項，而使公務員登載於職務上所掌之公文書，足
以生損害於公眾，處有期徒刑月，如易科罰金，以佰元折算壹日。緩刑貳年。大
陸地區廣西壯族自治區賀州市結婚公證書、財團法人海峽交流基金會證明及中華民國
台灣地區旅行證各壹份，均沒收。                                            
房錫亮共同連續行使明知為不實之事項，而使公務員登載於職務上所掌之公文書，足
以生損害於公眾及他人，處有期徒刑肆月，如易科罰金，以佰元折算壹日。大陸地
區廣西壯族自治區賀州市結婚公證書、財團法人海峽交流基金會證明各壹份，均沒收
。                                                                        
    事  實                                                                
一、房錫亮明知楊麗萍係大陸地區之女子，非經主管機關許可，不得進入台灣地區。
    詎房錫亮竟於民國（下同）九十一年間某日，由綽號「阿豪」之不詳姓名年籍之
    成年男子安排、策劃及斡旋，以介紹房錫亮與大陸女子楊麗萍辦理假結婚之方式
    ，再用配偶探親名義申請大陸地區人民楊麗萍得以進入台灣地區從事性交易之工
    作。房錫亮與楊麗萍及綽號「阿豪」之不詳姓名年籍之成年男子共同基於行使公
    務員登載不實文書之犯意聯絡及行為分擔，由綽號「阿豪」之男子於九十一年十
    月二十九日帶領房錫亮同赴大陸廣西壯族自治區，並由綽號「阿豪」之男子安排
    房錫亮與楊麗萍認識後，即於同年十一月一日至廣西壯族自治區賀州市公證處辦
    理公證結婚，取得該市公證處核發之（2002）桂賀政字第七０七號結婚公證書後
    ，房錫亮隨即於翌日（同年十一月二日）搭機返台，再持上開結婚公證書至財團
    法人海峽交流基金會辦理認證，取得該基金會核發之證明書，繼於九十一年十二
    月三日，持上開結婚公證書及證明書等資料，至桃園縣八德市戶政事務所填具結
    婚申請書辦理與楊麗萍之結婚登記，使該戶政事務所承辦公務人員將其等假結婚
    之不實事項登載於職務上掌管之戶籍登記簿冊之公文書上，並據以核發戶籍謄本
    ，足生損害於戶政機關對於婚姻戶籍登記管理之正確性，當日房錫亮又填寫大陸
    地區人民進入台灣地區保證書，持至桃園縣政府警察局八德分局，經警員在保證
    書之對保或證明機關（構）簽註意見欄加蓋分局圓戳及警員職章。其後，再由房
    錫亮委託綽號「阿豪」之男子，於九十一年十二月十一日向內政部警政署入出境
    管理局，以房錫亮已與楊麗萍結婚為由，持前揭不實結婚登記之戶籍謄本及保證
    書等資料，向該入出境管理局行使以申請辦理楊麗萍入境來台探親事宜，使該管
    承辦公務員將該不實事項登載於其職務上所掌之公文書即大陸地區人民進入台灣
    地區旅行證申請書，足以生損害於出入境資料管理之正確性，入出境管理局並進
    而核發記載該不實事項之中華民國台灣地區旅行證，使楊麗萍得於九十一年十二
    月三十日，持上開旅行證搭機進入台灣地區。楊麗萍進入台灣地區後，旋即匿居
    於台北縣三重市不詳地點，於台北縣市一帶從事性交易之工作，嗣於九十二年一
    月二十五日（起訴書誤載為九十一年八月三十一日）凌晨三時四十五分許，為警
    在台北縣永和市（起訴書誤載為中和市○○○路○段五十一號青獅飯店第五０七
    號房內查獲楊麗萍正與男客唐哲熙從事性交易，始查悉上情。                
二、案經台北縣政府警察局永和分局報請台灣板橋地方法院檢察署檢察官偵查起訴。
    理  由                                                                
一、右揭事實，業據被告楊麗萍與房錫亮於本院調查時均已坦承不諱，並有大陸地區
    廣西壯族自治區賀州市結婚公證書、財團法人海峽交流基金會之證明、大陸地區
    人民進入台灣地區保證書、戶籍謄本、中華民國台灣地區旅行證各一份及入出境
    查詢結果一紙在卷可稽，是被告楊麗萍與房錫亮之前揭自白核與事實相符，堪以
    信實。是本件事證明確，被告二人之犯行均堪認定，應分別予以依法論科。    
二、核被告楊麗萍與房錫亮所為，均係犯刑法第二百十六條行使同法第二百十四條使
    公務員登載不實之文書罪。其二人所為使公務員登載不實之低度行為，均應為其
    行使之高度行為所吸收，不另論罪。被告二人與綽號「阿豪」之姓名年籍均不詳
    之成年男子間，有犯意之聯絡與行為之分擔，均為共同正犯，又被告楊麗萍與房
    錫亮二人先後多次行使公務員登載不實之文書犯行，均時間緊接，所犯構成要件
    相同，顯均係基於概括之犯意為之，應分別論以連續犯並加重其刑。被告房錫亮
    填寫大陸地區人民進入台灣地區保證書，持至桃園縣政府警察局八德分局請員警
    對保或證明機關（構）簽註意見欄加蓋分局圓戳及警員職章部分，亦屬行使公務
    員登載不實文書，公訴人此部分漏未起訴，惟此部分與前開論罪部分，有連續犯
    裁判上一罪關係，本院自得審究，附此敘明。至公訴人雖以被告房錫亮前揭所為
    ，認另違反台灣地區與大陸地區人民關係條例第十五條第一項第一款使大陸地區
    人民非法進入台灣地區之規定，應依同條例第七十九條第一項之罪名處斷云云，
    惟按台灣地區與大陸地區人民關係條例第十五條第一款所定「不得使大陸地區人
    民非法進入台灣地區」，所謂非法進入台灣地區，依該條例第十條第一項規定，
    係指大陸地區人民未經申請主管機關許可而進入台灣地區而言，惟本件辦理假結
    婚進入台灣地區之大陸女子即被告楊麗萍進入台灣地區均係持主管機關核發之旅
    行證進入台灣，自與「非法進入」有別，公訴人認該大陸女子即被告楊麗萍係非
    法進入，顯有誤會，此部分原應為無罪之諭知，惟公訴人認此部分與被告房錫亮
    前開論罪科刑部分有方法結果牽連犯之裁判上一罪關係，本院爰不另為無罪之諭
    知，併予敘明。爰分別審酌被告楊麗萍、房錫亮之犯罪動機、目的、手段、智識
    程度及犯罪後於本院調查時均已坦承犯行等一切情狀，各量處如主文所示之刑，
    並均諭知易科罰金之折算標準，以示懲儆。再查，被告楊麗萍前未曾受有期徒刑
    以上刑之宣告，有台灣高等法院被告全國前案紀錄表一份存卷可按，其因大陸地
    區貧苦，為籌措其父之醫療費用，而來台工作，事後已深具悔意，經此次偵審及
    科刑教訓後，當能知所警惕而信無再犯之虞，本院認對其宣告之刑，以暫不執行
    為適當，爰併予宣告緩刑二年，以啟自新。                                
三、屬被告房錫亮所有供申請不實戶籍登載之大陸地區廣西壯族自治區賀州市結婚公
    證書、財團法人海峽交流基金會證明各一份，均係被告房錫亮與楊麗萍共有供犯
    本罪使用之物，均應依法併予宣告沒收；又被告楊麗萍所有之中華民國台灣地區
    旅行證一份，則係被告楊麗萍犯罪所得之物，亦應依法併予宣告沒收。        
據上論斷，應依刑事訴訟法第二百九十九條第一項前段，刑法第第二十八條、第五十
六條、第二百十六條、第二百十四條、第四十一條第一項前段、第七十四條第一款、
第三十八條第一項第二、三款，罰金罰鍰提高標準條例第一條前段、第二條，判決如
主文。                                                                    
本案經檢察官朱學瑛、魏正杰到庭執行職務                                    
中      華      民      國      九十二      年     九    月    十九     日
                                  臺灣板橋地方法院刑事第二庭              
                                      法  官  陳  靜  茹                  
右正本證明與原本無異。                                                    
如不服本判決，應於判決送達後十日內，向本院提出上訴狀。                    
                                      書記官  廖  美  紅                  
中      華      民      國      九十二      年     九    月   二十四    日
                                                                          
附錄本案論罪科刑法條全文                                                  
                                                                          
刑法第二百一十六條                                                        
行使第二百十條至第二百十五條之文書者，依偽造、變造文書或登載不實事項或使登
載不實事項之規定處斷。                                                    
                                                                          
刑法第二百一十四條                                                        
明知為不實之事項，而使公務員登載於職務上所掌之公文書，足以生損害於公眾或他
人者，處三年以下有期徒刑、拘役或五百元以下罰金。

司法院資訊處製作；財團法人民間司法改革基金會備份。
